【裁判字號】    97,上易,92
【裁判日期】    970318
【裁判案由】    竊盜
【裁判全文】
臺灣高等法院高雄分院刑事判決          97年度上易字第92號
上  訴  人  臺灣屏東地方法院檢察署檢察官
被      告  乙○○
上列上訴人因被告竊盜案件，不服臺灣屏東地方法院96年度易字
第660 號中華民國96年12月12日第一審判決（起訴案號：臺灣屏
東地方法院檢察署96年度偵字第2718號），提起上訴，本院判決
如下：
    主  文
上訴駁回。
    理  由
一、公訴意旨略以：被告乙○○意圖為自己不法所有，於民國95
    年10月間，在屏東縣恆春鎮虎頭山上，以設置客觀上足以為
    兇器之鐵製捕獸夾方式，捕捉甲○○放養之奴比亞山羊，共
    計竊得大羊9 隻、小羊3 隻得手。嗣於96年4 月17日18時許
    ，經甲○○在恆春鎮○○路國軍戰備道路旁之乙○○之羊舍
    發現上開失竊羊隻，始報警查獲，並扣得捕獸夾11個。因認
    被告乙○○涉犯刑法第321 條第1 項第3 款攜帶兇器竊盜罪
    嫌等語。
二、按犯罪事實應依證據認定之，無證據不得認定犯罪事實；又
    不能證明被告犯罪者，應諭知無罪之判決，刑事訴訟法第15
    4 條第2 項、第301 條第1 項分別定有明文。再按刑事訴訟
    法第161 條已於民國91年2 月8 日修正公佈，其第1 項規定
    ：檢察官就被告犯罪事實，應負舉證責任，並指出證明之方
    法。因此，檢察官對於起訴之犯罪事實，應負提出證據及說
    服之實質舉證責任。倘其所提出之證據，不足為被告有罪之
    積極證明，或其指出證明之方法，無從說服法院以形成被告
    有罪之心證，基於無罪推定之原則，自應為被告無罪判決之
    諭知（最高法院92年台上字第128 號判例要旨可參）。
三、公訴人認被告乙○○涉犯上開竊盜犯行，係以被告及告訴人
    甲○○等人供證，在被告處查獲告訴人所有之羊隻及扣案之
    捕獸夾11個等情為據。惟訊據被告否認上開被訴竊盜犯行，
    辯稱：是告訴人告知伊，其所有之羊隻在山上走失，如果以
    狗追捕，羊隻會受傷死亡，所以委託伊前往山上以捕獸夾抓
    捕其所有走失之羊隻，每隻會給伊新臺幣（下同）1 千5 百
    元作為代價，而伊去買扣案捕獸夾有抓到羊隻，亦有告知告
    訴人，之後告訴人因羊肉價格下跌，不願給付金錢領回羊隻
    ，伊才把羊隻圈養起來等語。
四、證據能力
    後述關於證人等於審判外之陳述及卷附書證即書面之傳聞證
    據等部份，檢察官、被告已於本院審理調查上開證據時，就
    此證據能力均表示無意見，且本院認為以之作為本件論証之
    證據，均與待證事實具有關聯性，作為本案之證據亦屬適當
    ，依刑事訴訟法第159 條之5 第1 項規定，自得為證據。
五、經查：
(一)、證人即告訴人甲○○固於偵查、原審及本院審理時均指證「
    伊其未拜託被告去抓走失之羊隻，羊隻是被告偷走的，伊於
    95年3 月就發現不見，96年4 月16日中午有人告訴伊，羊在
    被告那裡，伊才報警查獲」等情，並有贓物認領保管單足佐
    ，惟被告則否認有此竊盜犯意，亦迭次於訊問時辯稱係因告
    訴人委託才去找羊隻抓回來等語明確，則參以告訴人證述如
    同告訴人之指訴，係以使被告受刑事訴追為目的，是其證述
    是否與事實相符，仍應調查其他證據以資審認（最高法院52
    年台上字第1300號刑事判例足參），尚難逕採為不利於被告
    之認定。
(二)、證人黃權輝於原審具結證述：「甲○○曾經多次委託我用狗
    去追回羊隻，通常用狗去追趕1 次，會咬死1 隻羊」等語（
    原審卷第27頁正面），而告訴人亦坦認曾委託黃權輝以狗追
    回羊隻等情（原審卷第28頁正面），則被告所辯「如果以狗
    追捕，羊隻會受傷死亡」部分，即非無據。
(三)、證人黃順喜於原審具結證稱：「甲○○拜託黃權輝用狗把羊
    隻趕回來，之後95年10月間我去黃權輝家，甲○○有拜託我
    用捕獸夾把羊隻抓回來，言明抓到羊隻，1 隻要給我1 千5
    百元，然後我去放置了1 個星期，但都沒有抓到羊隻，我就
    把補獸夾收回來；被告也是用捕獸夾抓羊隻回來」等語（原
    審卷第28頁背面），亦核與被告所供「甲○○委託伊前往山
    上以捕獸夾抓捕走失之羊隻，每隻會給伊1 千5 百元」情節
    相仿，雖告訴人否認其有委請黃順喜以捕獸夾抓回走失羊隻
    之情，但證人黃順喜與被告並無親屬關係，平日亦無往來（
    見原審卷第28頁正、背面），實無甘冒偽證罪責而為被告虛
    偽供證之可能，足認證人黃順喜上開證言，應可採信。
(四)、證人謝進貴警員於原審證述「告訴人會同警員到被告羊舍時
    ，被告是說告訴人委託他去把羊隻抓回來」（見原審卷第26
    頁背面），又告訴人於警詢亦陳明「在被告羊舍找回之小羊
    6 隻並無作記號，是失竊後才生的」（見警卷第8 頁）等情
    ，另原審法院依職權向中華民國肉品市場發展協進會函詢95
    年9 月至96年4 月羊隻批發平均價格，亦確有下跌之趨勢，
    有該協進會96年11月13日華（96）內協總字第155 號函及所
    附羊隻拍賣平均價格資料在卷可稽（原審卷第61-63 頁）。
    此外，苟被告確係竊取告訴人之羊隻，理應會迅速出售謀利
    ，以避免告訴人追查，焉有圈養達數月之理，且被告亦無於
    警方到場時，即坦承小羊亦是告訴人所有之情，本院參酌上
    開證據以觀，足認被告所辯上情，應屬可採。
六、綜上所述，公訴人所持之前開論據，均無法採為認定被告犯
    罪之證據。此外，復查無其他積極證據足資證明被告有何之
    犯行，被告被訴上開竊盜罪自屬不能證明。原審因而以不能
    證明被告犯罪，而為被告無罪之諭知，核無違誤。檢察官循
    告訴人請求提起上訴，猶執起訴等情，指摘原判決不當，為
    無理由，應予駁回。
據上論斷，應依刑事訴訟法第368 條，判決如主文。
本案經檢察官方娜蓉到庭執行職務。
中    華    民    國    97    年    3     月    18    日
               刑事第一庭   審判長法  官  郭雅美
                                  法  官  莊崑山
                                  法  官  張意聰
以上正本證明與原本無異。
本判決不得上訴。
中    華    民    國    97    年    3     月    18    日
                                  書記官  陳金


司法院資訊處製作；財團法人民間司法改革基金會備份。
